臺灣臺北地方法院民事裁定　　　　　　 99年度家抗字第108號
　　抗　告　人　財政部國有財產局台灣北區辦事處
　　法定代理人　陳文龍
　　非訟代理人　王振翰
　　相　對　人　中華開發資產管理股份有限公司
　　法定代理人　陳鑫
　　非訟代理人　譚聖衛
　　被繼承人　　賴秋月
上列抗告人因相對人賴秋月聲請選任遺產管理人事件，對於民國
99年8月31日本院99年度財管字第109號所為裁定提起抗告，本院
裁定如下：
    主  文
原裁定廢棄。
選任洪國誌律師為被繼承人賴秋月（女、民國○○年○○月○日生、
身分證統一編號：Ｚ000000000號、民國98年12月5日死亡、最後
籍設：台北市○○區○○路四段300巷25弄6號5樓）之遺產管理
人。
准對被繼承人賴秋月之繼承人為承認繼承之公示催告。
被繼承人之大陸地區以外之繼承人，應自前項公示催告最後登載
新聞紙之日起，壹年內承認繼承；其大陸地區之繼承人，應自被
繼承人死亡之日（即日）起參年內以書面向本院為繼承之表示。
上述期限屆滿，無繼承人承認繼承時，被繼承人之遺產，於清償
債權，並交付遺贈物後，如有剩餘即歸屬國庫。
洪國誌律師應於本裁定確定之日起貳拾日內將本裁定登載公報、
新聞紙或其他相類之傳播工具，並將登載證據檢送本院，逾期視
為撤回公示催告之聲請。
聲請及抗告費用新台幣貳仟元由被繼承人賴秋月之遺產負擔。
    理    由
一、相對人於原審聲請意旨略以：相對人為被繼承人賴秋月之債
    權人，賴秋月於民國98年12月5日死亡，與其他債務人共積
    欠聲請人新台幣99,308,980元未清償，為此依法聲請選任被
    繼承人遺產管理人等語。
二、抗告意旨略以：本件被繼承人賴秋月與其妹賴秋貴、第三人
    林維雄、林學圃、林學德等人共同保證國裕通訊工業股份有
    限公司向第一商業銀行股份有限公司之借款，基於遺產管理
    人之適任性考量，本件指定與被繼承人共同擔任保證人之賴
    秋貴，賴秋貴雖已向鈞院聲請拋棄繼承，然對於賴秋月之債
    權、債務等遺產情況，必較抗告人明瞭，且知悉以拋棄繼承
    方式規避債務，顯見有相當之知識、能力足以擔任遺產管理
    人；另國裕通訊工業股份有限公司為相對人之主債務人，該
    公司之法定代理人林學德同時為保證人之一，熟稔與相對人
    間之債權債務關係，亦可使主債務人儘速清償債務，應上開
    人選從中選定為宜。原審遽以選定抗告人為遺產管理人，自
    有未當，為此提起抗告，求為廢棄原裁定等語。
三、按繼承開始時，繼承人之有無不明，而無親屬會議或親屬會
    議未於 1個月內選定遺產管理人者，利害關係人得聲請法院
    選任遺產管理人，並由法院依公示催告程序，定 6個月以上
    之期限，公告繼承人，命其於期限承認繼承，又先順序繼承
    人均拋棄其繼承權時，由次順序之繼承人繼承，其次順序繼
    承人有無不明或第四順序之繼承人均拋棄其繼承權者，準用
    關於無人承認繼承之規定，民法第 1177條、第1178條第1項
    、第 2 項、第 1176 條第 6 項分別定有明文。經查，被繼
    承人賴秋月於  98 年 12 月 5 日死亡，其第一順位、第三
    順位合法繼承人均已拋棄繼承，第二、四順位繼承人皆已死
    亡，故賴秋月已無民法第 1138 條所列各順序之繼承人，又
    相對人為賴秋月之債權人，相對人為利害關係人等情，有相
    對人於原審提出之本院支付命令暨確定證明書、戶籍謄本、
    本院家事法庭准予備查函等件附卷可稽，揆諸前揭規定，相
    對人聲請法院選任賴秋月之遺產管理人，並無不合。惟法院
    選任遺產管理人雖具裁量權，不受相對人聲明之拘束，然在
    選定前應訊問被選定人之意見，以保障當事人之程序權，並
    防止突襲性裁判，此觀非訟事件法第 153 條第 1 項準用同
    法第 112  條規定自明，且應斟酌其適任性，俾免選定後執
    行發生問題，影響當事人權益。原審雖選定抗告人為賴秋月
    之遺產管理人，惟抗告人以上揭事由謂其不適任。參以原審
    在選任抗告人為賴秋月之遺產管理人前，未經訊問抗告人之
    意見，即逕行選定，所踐行之程序自非無瑕疵。而本院審酌
    洪國誌律師已同意擔任賴秋月之遺產管理人，此經抗告人具
    狀述明確。洪國誌律師，具有專業素養與實際經驗，由其擔
    任賴秋月之遺產管理人，應較選定無意願之抗告人為妥。從
    而，抗告意旨指摘原裁定不當，求予廢棄，非無理由，爰廢
    棄原裁定，並選定洪國誌律師為被繼承人賴秋月之遺產管理
    人，並依法為承認繼承之公示催告。爰裁定如主文。
中    華    民    國    100    年  1      月  17      日
                  家事法庭審判長法  官  蔡政哲
                                法  官  李莉苓
                                法  官  彭南元
以上正本係照原本作成。
如不服本裁定，僅得於收受本裁定正本送達後10日內，以適用法
規顯有錯誤為理由並委任律師為訴訟代理人，向本院提出再抗告
狀。
中    華    民    國    100    年  1      月  17      日
                                書記官  尹遜言